【裁判字號】    97,消債更,223
【裁判日期】    980323
【裁判案由】    聲請更生程序
【裁判全文】
臺灣嘉義地方法院民事裁定           97年度消債更字第223號
聲  請  人  甲○○
即  債務人
代  理  人  林彥百律師
上列當事人因消費者債務清理事件聲請更生，本院裁定如下：
  主  文
債務人甲○○（身分證統一編號：Ｚ000000000號）自民國九十八
年三月二十三日下午二時起開始更生程序。
本件命司法事務官進行本件更生程序。
債務人保全處分之聲請駁回。
  理  由
一按債務人不能清償債務或有不能清償之虞者，得依本條例所定
  更生或清算程序，清理其債務。債務人無擔保或無優先權之債
  務總額未逾新臺幣（下同）1,200萬元者，於法院裁定開始清
  算程序或宣告破產前，得向法院聲請更生。再按債務人與金融
  機構協商成立者，不得聲請更生或清算。但因不可歸責於己之
  事由，致履行顯有重大困難者，不在此限；本條例施行前，債
  務人依金融主管機關協調成立之中華民國銀行公會會員辦理消
  費金融案件無擔保債務協商機制與金融機構成立之協商，準用
  前項之規定。法院開始更生程序之裁定，應載明其年、月、日
  、時，並即時發生效力。法院裁定開始更生或清算程序後，得
  命司法事務官進行更生或清算程序，必要時得選任律師、會計
  師或其他適當之自然人或法人一人為監督人或管理人，消費者
  債務清理條例第3條、第42條第1項、第151條第5項、第6項、
  第45條第1項、第16條第1項分別定有明文。
二本件債務人主張其有不能清償債務情事，前曾依金融主管機關
  協調成立之中華民國銀行公會會員辦理消費金融案件無擔保債
  務協商機制與最大債權銀行於民國95年10月間成立協商，每月
  應償還新臺幣（下同）23,901元，然債務人協商完成時任職於
  照錩有限公司擔任司機，每月收入22,800，加計津貼，每月收
  入概為27,000元，債務人尚有子女張嘉、張嚳璟需扶養，每
  月需支出三人伙食費10,200元、水電費650元、房租2,000元、
  日常生活費500元、勞健保費3,600元、醫藥費500元、子女幼
  稚園用費3,600元及註冊費、學校伙食費2,500元，債務人協商
  時，所得原即不敷清償債務及家庭必要費用，嗣於96年初，又
  職務調整為內勤，津貼大幅減少，至97年1月起，無力再清償
  協商內容，且債務人無擔保或無優先權之債務總額未逾1,200
  萬元，復未經法院裁定開始清算程序或宣告破產，爰向本院聲
  請更生等語。
三本院之判斷：
(一)經查，債務人積欠債務1,626,478元，業據其提出債權人清冊
  為證。又債務人於95年10月間，依中華民國銀行公會會員辦理
  消費金融案件無擔保債務協商機制與金融機構成立協商，約定
  每月償還23,901元，債務人自97年4月未依約定清償等情，有
  台新國際商業銀行97年8月21日函在卷可稽，應堪認定。
(二)債務人聲請協商時，出具切結書記載其每月收入34,500元，有
  上開台新國際商業銀行函附切結書1紙在卷可稽，又債務人95
  、96年度所得各273,600元，平均每月22,800元，有稅務電子
  閘門財產所得調件明細表附卷可佐。
(三)債務人主張其每月必要支出20,500元，包括債務人伙食費5,40
  0元、水電費650元、房租2,000元、日常生活費500元、三人勞
  健保費3,600元、醫藥費500元、子女幼稚園用費3,600元、註
  冊費、學校伙食費2,500元、小孩伙食費4,800元。然：
1.按消費者債務清理條例之立法目的，乃在使陷於經濟上困境之
  消費者，得藉由更生或清算程序，清理債務，以妥適調整其與
  債權人之權利義務關係，並非幫助債務人保持其舊有之生活水
  平，故債務人果有不能清償債務或有不能清償之虞等情事，其
  生活程度自應受相當之限制，以維持一般人最低生活水平所需
  為準，否則對債權人即屬不公，應先敘明。
2.債務人主張其每月伙食費5,400元，尚屬過高，應以每餐50元
  計算，每月4,500元為合理。債務人有子女張嘉（原名張家
  瑜）、張嚳璟分別係89年10月4日生、92年4月7日生，分別就
  讀國小、幼稚園，有戶口名簿、收費袋、學雜費收據在卷可稽
  ，是債務人主張其子女張嘉、張嚳璟每月早、晚餐伙食費以
  每人每餐50元計算，債務人主張每月4,800元，尚屬合理。
3.債務人主張支出每月水電費650元、房租2,000元，然債務人居
  住在其二哥房子之3樓，租金2,000元係補貼水電費，3樓水電
  與1、2樓水電分開等情，為債務人所自陳（見本院卷第31頁）
  ，足見債務人所謂租金2,000元，實際係支付水電費。又債務
  人固提出收據，主張平均每月水電費1,370元，然電費收據記
  載用電地址係1樓（見本院卷第59頁、第60頁、第64頁、第65
  頁），並非債務人居住使用之3樓，且以債務人及其子女共3人
  每月水電費所需金額，亦屬過高，應以每月1,500元為必要。
4.債務人主張每月日常生活費500元係指其騎乘機車自其住處嘉
  義縣中埔鄉和美村至嘉義市○○路上班所需油資（見本院卷第
  35頁），經核債務人往返地點，尚屬合理。
5.債務人主張其每月支出其與子女勞健保費3,600元，然此金額
  已自債務人每月薪資中扣除，為債務人所自陳（見本院卷第36
  頁），則以債務人每月領取金額扣除必要費用時，自無再扣除
  此費用之必要。
6.債務人每月支出醫藥費500元係子女鼻子過敏之醫藥費用，業
  據提出收據為憑，尚屬合理。
7.債務人主張支出子女幼稚園用費每月3,600元、及註冊費、學
  校伙食費2,500元，業據其提出收費明細表、學雜費收費收據
  、家庭聯絡簿為證（見本院卷第67頁、第70頁至第72頁），尚
  屬合理。
8.綜上，債務人每月必要支出為17,900元（計算式：4,500＋4,8
  00＋1,500＋500＋500＋3,600＋2,500＝17,900）。
(四)債務人聲請協商時，出具切結書記載其每月收入34,500元，又
  債務人95、96年度所得各273,600元，平均每月22,800元，已
  如前述，是扣除前揭必要支出，縱切結書記載每月較高收入34
  ,500元計算，亦僅餘16,600元，顯不足清償依前揭協商所應給
  付之金額。是債務人主張其有不可歸責於己之事由，致履行前
  揭協商之清償方案顯有重大困難乙節，應屬可採。此外，本件
  又查無債務人有消費者債務清理條例第6條第3項、第8條或第4
  6條各款所定駁回更生聲請之事由存在，則債務人聲請更生，
  與法尚無不符，應予准許，並依首開規定命司法事務官進行本
  件更生程序。另本件更生聲請業經准許，債務人前聲請保全處
  分，已無必要，應予駁回，爰裁定如主文。
中    華    民    國     98    年    3    月    23    日
                  民事第二庭    法  官  蘇雅慧
上為正本係照原本作成
本件不得抗告
本裁定已於98年3月23日下午2時公告。
中    華    民    國     98    年    3    月    23    日
                                書記官  劉昀匊


司法院資訊處製作；財團法人民間司法改革基金會備份。
